【裁判字號】    94,重訴,125
【裁判日期】    950317
【裁判案由】    損害賠償
【裁判全文】
臺灣桃園地方法院民事判決             94年度重訴字第125號
原      告  乙○○
            甲○○○
共      同
訴訟代理人  簡長順律師
被      告  丁○○
訴訟代理人  丙○○○
上列當事人間請求損害賠償事件，原告就本院93年度交易字第15
3 號過失致死案件提起附帶民事訴訟（93年度交附民字第14號）
，經本院刑事庭裁定移送，於民國95年3 月3 日言詞辯論終結，
本院判決如下：
    主      文
被告應給付原告乙○○新台幣伍拾捌萬壹仟捌佰陸拾肆元及自民
國九十三年八月六日起至清償日止，按年息百分之五計算之利息
。
被告應給付原告甲○○○新台幣陸拾參萬零陸佰伍拾陸元及自民
國九十三年八月六日起至清償日止，按年息百分之五計算之利息
。
訴訟費用由被告負擔八分之一，餘由原告負擔。
    事實及理由
一、按起訴狀送達後，原告不得將原訴變更或追加他訴，但擴張
    或減縮應受判決事項之聲明者，不在此限，民事訴訟法第25
    5 條第1 項第3 款定有明文。本件原告於起訴狀原請求被告
    給付原告各新台幣（下同）4,500,000 元，及自起訴狀繕本
    送達之翌日起至清償日止按年息5%計算利息。繼於本院審理
    中變更聲明為：請求被告給付原告乙○○3,281,864 元、給
    付原告甲○○○3,330,656 元及均自起訴狀繕本送達之翌日
    起至清償日止，按年息5%計算之利息，此係減縮應受判決事
    項之聲明，揆諸前揭規定，應予准許。
二、原告起訴主張：被告丁○○領有普通小型車駕駛執照，於民
    國（下同）91年8 月18日凌晨4 時許，駕駛車號V2—7101號
    自用小客車，搭載少年高○昇、沈世祥、周玉芬及一名真實
    姓名年籍不詳自稱「巧妹」之女子，沿桃園縣桃園市○○路
    往大溪方向行駛，本應注意駕駛汽車應遵守道路交通標誌、
    標線、號誌之指示，且應注意車前狀況，並隨時採取必要之
    安全措施，而當時天候晴、夜間有照明、路面乾燥無缺陷、
    亦無障礙物、視距良好，且依其智識、能力亦無不能注意之
    情事，行經同縣市○○路與中正路口時，適有陳靖依所騎乘
    之車號WKU —781 號輕型機車，沿中正路往慈文路方向行駛
    ，正依綠燈號誌直行至該處，丁○○竟疏未注意遵守號誌，
    直接闖越紅燈而撞擊陳靖依所騎乘之上開機車，致陳靖依人
    車倒地遭拖行，並撞及在路旁停放之車號HZ—0006號自用小
    客車而停止，陳靖依因此受有頭部外傷合併腦震盪、腦水腫
    、大腦天幕腦疝、左側腋靜脈嚴重出血、左側血胸、頭部、
    面部多處撕裂傷等傷害，經送醫急救後，延至同年月21日下
    午6 時32分許仍不治死亡。原告乙○○、甲○○○係陳靖之
    父母，陳靖對原告2 人負有扶養之義務，今被告不法侵害陳
    靖致死，應依民法第192 條第2 項對原告負損害賠償責任，
    又原告遽遭此變故，在精神上遭受無可言喻之打擊，被告亦
    應依民法第184 條及第194 條對原告負賠償責任等語，並聲
    明：被告應給付原告乙○○3,281,864 元、應給付原告甲○○○3,330,656 元及均自起訴狀繕本送達之翌日起至清償日
    止，按年息5%計算之利息。
三、被告則以：本案之肇事者並非伊，而是另有他人，因此其不
    用負擔損害賠償。再者，就原告請求之撫養費用沒有意見，
    然慰撫金各請求3,000,000 元過高，應以600,000 元為適當
    。此外，原告業已領取汽車強制險理賠1,400,000 元，應予
    扣除後，始為被告應賠償之金額等語置辯。
四、被告雖否認其駕車肇事，而主張是另有他人，其不需負擔損
    害賠償責任云云。惟查：被告於91 年8月18日凌晨4 時許，
    駕駛車號V2—7101號自用小客車，搭載少年高○昇、沈世祥
    、周玉芬及一名真實姓名年籍不詳自稱「巧妹」之女子，沿
    桃園縣桃園市○○路往大溪方向行駛，本應注意駕駛汽車應
    遵守道路交通標誌、標線、號誌之指示，且應注意車前狀況
    ，並隨時採取必要之安全措施，而當時天候晴、夜間有照明
    、路面乾燥無缺陷、亦無障礙物、視距良好，且依其智識、
    能力亦無不能注意之情事，行經同縣市○○路與中正路口時
    ，適有陳靖依所騎乘之車號WKU —781 號輕型機車，沿中正
    路往慈文路方向行駛，正依綠燈號誌直行至該處，丁○○竟
    疏未注意遵守號誌，直接闖越紅燈而撞擊陳靖依所騎乘之上
    開機車，致陳靖依人車倒地遭拖行，並撞及在路旁停放之車
    號HZ—0006號自用小客車而停止，陳靖依因此受有頭部外傷
    合併腦震盪、腦水腫、大腦天幕腦疝、左側腋靜脈嚴重出血
    、左側血胸、頭部、面部多處撕裂傷等傷害，經送醫急救後
    ，延至同年月21日下午6 時32分許仍不治死亡之事實，業經
    本院於93年12月30日以93年度交易字第153 號判處有期徒刑
    1 年6 月，後經台灣高等法院於94 年10 月26日以94年度上
    易字第53號上訴駁回確定，被告之主張不足採信，故原告主
    張被告為肇事者，過失致被害人陳靖死亡，應堪信為真實。
五、按因故意或過失不法侵害他人之權利者，負損害賠償責任；
    被害人對於第三人負有法定扶養義務者，加害人對於該第三
    人亦應負損害賠償責任；不法侵害他人致死者，被害人之父
    、母、子、女及配偶，雖非財產上之損害，亦得請求賠償相
    當之金額，民法第184 條第1 項前段、第192 條第2 項、第
    194 條分別定有明文。本件被告因過失致被害人陳靖死亡，
    自應依法對陳靖之父母即原告乙○○、甲○○○負損害賠償
    責任。茲就原告請求賠償之各項損害及金額是否允當，論述
    如下：
（一）扶養費部分：
      就扶養費部分原告乙○○請求281,864 元；甲○○○請求
      3 30,656元。而被告均無意見，認為適當。故原告乙○○
      請求之281,864 元，甲○○○請求之330,656 元，均應准
      許。
（二）精神慰撫金部分：
      按慰撫金之賠償得參酌雙方身分資力與加害程度，及其他
      各種情形核定相當之數額，有最高法院51年台上字第223
      號判例要旨足資參照。本件原告為被害人陳靖之父母，有
      戶籍謄本在卷可憑，則原告請求非財產上之損害，自屬有
      據。原告因本件事故驟失親人，天人永別，原告痛失愛女
      ，白髮人送黑髮人，其痛苦可以想見，爰審酌兩造之資歷
      、工作所得及犯罪後態度等情，認原告請求之精神慰撫金
      各以1,000,000 元為適當，逾此部分之請求尚嫌過高，不
      應准許。
（三）綜上所述，原告乙○○得請求賠償之金額為1,281,864 元
      （1,000,000 元＋281,864 元）；甲○○○得請求賠償之
      金額為1,330,656 元（1,000,000元 ＋330,656元）。
六、再按保險人依本法規定給付之保險金，視為加害人或被保險
    人損害賠償金額之一部分；加害人或被保險人受賠償請求時
    ，得扣除之，強制汽車責任保險法第30條定有明文。本件原
    告因強制汽車責任保險已領取保險金共計1,400,000 元，2
    人各得700,000 元該金額自應予扣除。是原告乙○○得請求
    被告賠償之金額為581,864 元；原告甲○○○得請求被告賠
    償之金額為630,656 元。
七、綜上所述，原告基於侵權行為之法律關係，請求被告賠償原
    告乙○○581,864 元、原告甲○○○630,656 元及均自訴狀
    繕本送達翌日即93年8 月6 日起至清償日止，按年息5%計算
    之利息，為有理由，應予准許。逾此範圍之請求，即屬無據
    ，應予駁回。
八、本件事證已臻明確，兩造其餘主張及舉證，核與判決結果不
    生影響，爰不另一一論述，附此敘明。
九、據上論結，本件原告之訴為一部有理由、一部無理由，依民
    事訴訟法第79條但書，判決如主文。
中    華    民    國    95    年    3     月    17    日
                  民事第三庭    法  官  張益銘
以上正本係照原本作成。
如對本判決上訴，須於判決送達後20日內向本院提出上訴狀。
中    華    民    國    95    年    3     月    17    日
                                書記官  陳純姃


司法院資訊處製作；財團法人民間司法改革基金會備份。
